臺灣桃園地方法院刑事判決　　　　　　　　　　　　　　九十年度訴字第八五七號
　　公　訴　人　臺灣桃園地方法院檢察署檢察官
　　被　　　告　丁○○　男　二.
右列被告因偽造文書等案件，經檢察官提起公訴（九十年度偵字第八八號），本院判
決如左：
    主  文
丁○○無罪。
    理  由
一、公訴意旨略以：被告丁○○基於意圖為自己不法所有之概括犯意，持前於不詳時
    地取得之偽造丁韻豪名義之華僑商業銀行股份有限公司（下稱華僑銀行）信用卡
    一張（卡號：0000000000000000號），先於民國八十九年（公
    訴意旨誤載為「九十年」）十一月十一日下午五時二十餘分、五十餘分許，在桃
    園縣桃園市○○路六三○號一樓之燦坤實業股份有限公司（下稱「燦坤公司」）
    ，持前揭信用卡，簽「陳鐘錡」姓名於簽帳單上，完成上開簽帳單私文書之偽造
    ，持向店員乙○○行使用以購買電腦周邊產品，致使乙○○陷於錯誤交付價值共
    新台幣（下同）三萬一千六百五十五元之財物，足以生損害於「陳鐘錡」、華僑
    銀行及燦坤實業公司；其得手後，旋基於同一概括犯意，於同日下午六時三十分
    許，至附近即桃園市○○路一八九號新光三越百貨股份有限公司（下稱新光三越
    百貨）資生堂專櫃，持上開偽造信用卡，向店員陳雅鈴表示購買化粧商品共十五
    瓶，致使不知情之陳雅鈴持該偽造信用卡向收銀員廖佩玲行使時查覺可疑，被告
    因恐東窗事發，迅取走前揭信用卡離去，然為據報前往處理之保全警衛己○○在
    大門附近發現攔阻查核證件，便假意拿出所持用之偽造信用卡及駕照後，趁保全
    警衛疏於注意之際，將之推開奪門愴惶逃離，因而遺留該信用卡及丁○○駕照乙
    張，循線查悉上情。
二、本件公訴人認被告丁○○涉有前開犯行，係以證人乙○○、丙○○、廖佩玲及己○○之證述、華僑銀行信用卡消費明細對帳單、簽帳單、偽造信用卡及被告之汽
    車駕駛執照，為其主要之論據。按犯罪事實應依證據認定之，無證據不得推定其
    犯罪事實，又不能證明被告犯罪者，應諭知無罪之判決，刑事訴訟法第一百五十
    四條、第三百零一條第一項分別定有明文。次按刑事訴訟法上證明之資料，無論
    其為直接證據或間接證據，均須達於通常一般之人均不致於有所懷疑，而得確信
    其為真實之程度，始得據為有罪之認定，若其關於被告是否犯罪之證明未能達此
    程度，而有合理性懷疑之存在，致使無從形成有罪之確信，根據「罪證有疑，利
    於被告」之證據法則，即不得遽為不利被告之認定，最高法院七十六年度台上字
    第四九八六號判例意旨可供參照。末按刑事訴訟採職權調查主義，鑑定報告祇為
    形成法院心證之資料，對於法院之審判並無拘束力，故待證事項雖經鑑定，法院
    仍應本於職權予以調查，以期發見事實之真相，不得僅以鑑定報告作為判決之唯
    一依據，合先敘明。
三、本件訊據被告丁○○則堅決否認上揭犯行，辯稱：其從未於右揭時地到過新光三
    越百貨及燦坤公司，亦未曾持偽造信用卡購物，扣案偽造信用卡及簽帳單上之「
    陳鐘錡」簽名非其所為，扣案汽車駕駛執照則為其於八十九年九月底、十月初遺
    失者等語。經查：
（一）被告丁○○於八十九年十一月十一日當天係偕同證人即其女友甲○○，先在位
      於臺北市○○○路與新生北路高架橋附近之某網咖店內上網消費，後於同日上
      午十一時許，改赴位於臺北縣新店市○○路與檳榔路口之ＣＯＣＯ簡餐店內與
      友人劉冠偉之父戊○○會面，並代案外人劉冠偉轉交金錢給證人即劉冠偉之父
      親戊○○，三人聊天至同日下午四時許始離去乙節，業據證人甲○○、戊○○
      於本院調查中證述明確，核與被告偵查中及本院審理中所辯情節相符，且被告
      於八十九年十一月十一日中午左右確曾前往臺北縣新店市○○路附近，並於同
      日十二時二十六分許與證人戊○○以電話聯繫乙節，亦有被告使用之0000
      000000號行動電話通聯紀錄所示之基地台位置及被（呼）叫號碼等資料
      乙紙附卷可稽，是被告就此部分之辯詞，應可採信。
（二）本院將卷附載有「陳鐘錡」簽名之簽帳單影本（參九十年度偵字第八八號卷內
      第五八頁、第五九頁）及扣案偽造信用卡，連同被告當庭書寫之「丁○○」簽
      名及其於警詢、偵查中及本院審理中在筆錄上之簽名、平日及軍中書寫資料等
      ，函送法務部調查局進行筆跡鑑定，經該局以送驗簽帳單為影本，且現有供比
      對之丁○○各式簽名，其書寫方式變化不一，難以歸納其筆畫慣性特徵，且被
      告平日書寫字跡中並無可供比對之資料，認無法與待鑑信用卡背面簽名條上之
      「陳鐘錡」字跡比對異同等情函覆，此有法務部調查局九十一年一月三十日調
      科貳字第０九一０００三三二四０號函附卷可稽。然經本院當庭將卷附簽帳單
      簽名欄內及扣案偽造信用卡背面之「陳鐘錡」之簽名，以肉眼觀察方式詳予比
      對結果，前開二簽帳單及偽造信用卡上「陳鐘錡」簽名之特徵、筆順、筆勢、
      轉折、勾勒方式及其神韻如出一轍，顯係同一人所簽，此有前開簽帳單二紙附
      卷可稽，並有偽造信用卡附卷可佐，惟經本院命被告當庭連續橫式書寫「丁○○」三字二十遍後，持之核與偵查卷及本院審理卷內附筆錄、記事本、台新國
      際商業銀行信用卡申請書、陸軍第十軍團幹訓班九十年度專業士官班隊第三十
      二期學員基本資料卡及學員證等文件上，由被告親簽之「丁○○」簽名，以相
      同方式詳予比對結果，認二者之特徵、筆順、筆勢、轉折、勾勒方式及其神韻
      亦如出一轍，顯係同一人所簽，前開各式「丁○○」簽名中之「陳」、「錡」
      及「鍾」字之部首「金」等三字，反與卷附簽帳單、扣案偽造信用卡上所載「
      陳鐘錡」三字中之「陳」、「錡」及「鐘」之部首「金」等三字，之特徵、筆
      順、筆勢、轉折、勾勒方式及其神韻，大相逕庭，實難認定係同一人所為。蓋
      一般人於自小習字迄長大成人之書寫過程中，其筆力、筆速、筆序等筆劃重要
      特性，多已養成習慣，除經刻意矯造掩飾外，甚難突為明顯之改變，而致筆跡
      相異。就前開簽帳單及偽造信用卡觀之，「陳鐘錡」三字之筆劃順暢、並無扭
      捏停滯之感，顯見斯時簽名之人應係出自平日書寫習慣所為。從而，卷附簽帳
      單二紙及扣案偽造信用卡，均不足作為認定被告確有為右揭犯行之依據。
（三）證人即新光三越百貨資生堂專櫃小姐丙○○雖於警詢中指認被告即係於八十九
      年十一月十一日至該專櫃持偽造信用卡消費之人無訛，然於本院調查中則稱已
      記不起該人長相，僅高度與被告相似等語。證人即新光三越百貨警衛己○○、
      證人及燦坤公司店員乙○○亦於警詢中直指被告係至前開地點持偽卡消費詐財
      之人，惟被告對此則堅詞否認。另證人即新光三越百貨結帳台小姐廖佩玲於警
      詢中並未指認被告即為該持偽造信用卡之人，審酌前情，證人丙○○、己○○
      及乙○○之指認，恐因匆促之間所見而有所誤差，或已見被告之駕照相片而混
      淆指認印象，或有證人指認而附和之等等而有誤認之虞，是以，渠等之指認既
      有此等瑕疵，本院實難僅憑證人丙○○、己○○、乙○○之證述，作為認定被
      告確係持偽卡為右揭犯行之人之認定憑據。
（四）再者，扣案被告之汽車駕使執照及偽造信用卡，係該名持偽卡消費之男子交予
      證人己○○核對，該名男子在新光三越百貨人員發現該卡係偽卡後，即倉皇逃
      逸，而留下前開證件及偽造信用卡乙節，業經證人己○○於警詢中陳述明確，
      然衡諸現代商業社會中使用信用卡交易之常情觀之，一般信用卡卡面上除載有
      卡號、有效期間及英文姓名，背面載有持卡人簽名外，別無他項記載，是在前
      開情形下，吾人除依前開汽車駕駛執照所載姓名比對持卡人姓名（倘持卡人係
      簽署中文全名）是否相符外，前開證件根本無從證明該信用卡是否真實，查前
      開偽卡背面之簽名為「陳鐘錡」，汽車駕駛執照所載之姓名為「丁○○」，二
      者明顯不同，一經對照比對，差異立見，倘本件持有前開偽造信用卡之人確為
      被告，其為求盜刷順利，自不可能故意在前開偽造信用卡上簽署「陳鐘錡」三
      字，另為避免盜刷之行為遭人識破，其亦不可能明知該卡背面之簽名與汽車駕
      駛執照上所載之姓名不同，而仍交付汽車駕駛執照供證人己○○核對其身分真
      偽，再為求事後免遭司法警察機關循線追查，被告在逃跑時，亦絕無不先搶回
      前開汽車駕駛執照始逃逸之可能，然本件情況卻全然相反，顯與常情不符，基
      此，益徵真正持有前開偽卡之人並非前開汽車駕駛執照之所有人，即並非被告
      ，而係另有他人才是。
（五）綜上所述，被告於八十九年十一月十一日當天之行蹤，有證人甲○○及戊○○
      之證述及前開行動電話通聯資料可資證明，而卷附簽帳單影本及扣案偽造信用
      卡簽名欄之「陳鐘錡」簽名，與證人丙○○、己○○、乙○○及廖佩玲之指認
      等直接證據，既有前開合理可疑之處，尚不得據以證明被告是否涉犯本件犯罪
      ，本院無從遽為被告有罪之確信。揆諸首揭說明及前開判例意旨，公訴人所舉
      之證據尚不足以證明被告確有參與前開行使偽造私文書等犯行；此外，又查無
      其他積極證據，足認被告確有公訴人所指之犯行，不能證明被告犯罪，依法應
      諭知無罪之判決。
據上論斷，應依刑事訴訟法第三百零一條第一項，判決如主文。
本案經檢察官胡原龍到庭執行職務。
中    華    民    國        九十一      年      十二    月      二十五  日
                                臺灣桃園地方法院刑事第一庭
                                審判長法  官  吳  爭  奇
                                      法  官  陳  永  來
                  法  官  胡  芷  瑜
右正本證明與原本無異。
如不服本判決，應於送達後十日內，向本院提出上訴狀。
                                      書記官  劉  晨  輝
中    華    民    國        九十二      年      一      月        二    日
